


```{r}

```

```{r}
```{r}
library(phyloseq)
library(microbiome)
library(VennDiagram)
library(grid)

# =========================
# 1. Agréger au niveau Genre
# =========================

Gooddata2_genus <- microbiome::aggregate_taxa(Gooddata2, "Genus")

# =========================
# 2. Séparer CIROB Racine / Sol
# =========================

ps_cirob_rac <- subset_samples(
  Gooddata2_genus,
  Site == "CIROB" & Compartiment == "Racine"
)

ps_cirob_sol <- subset_samples(
  Gooddata2_genus,
  Site == "CIROB" & Compartiment == "Sol"
)

# Supprimer les genres absents
ps_cirob_rac <- prune_taxa(taxa_sums(ps_cirob_rac) > 0, ps_cirob_rac)
ps_cirob_sol <- prune_taxa(taxa_sums(ps_cirob_sol) > 0, ps_cirob_sol)

# =========================
# 3. Récupérer les genres présents
# =========================

genre_cirob_rac <- taxa_names(ps_cirob_rac)
genre_cirob_sol <- taxa_names(ps_cirob_sol)

# =========================
# 4. Genres partagés / spécifiques
# =========================

genres_partages <- intersect(genre_cirob_sol, genre_cirob_rac)
genres_sol_only <- setdiff(genre_cirob_sol, genre_cirob_rac)
genres_racine_only <- setdiff(genre_cirob_rac, genre_cirob_sol)

length(genres_partages)
length(genres_sol_only)
length(genres_racine_only)

# =========================
# 5. Diagramme de Venn
# =========================

venn.plot <- venn.diagram(
  x = list(
    Sol = genre_cirob_sol,
    Racine = genre_cirob_rac
  ),
  filename = NULL,
  fill = c("orange", "steelblue"),
  alpha = 0.5,
  cex = 1.5,
  cat.cex = 1.4,
  main = "Genres de CMA partagés entre sol et racines - CIROB"
)

grid.newpage()
grid.draw(venn.plot)
```

```{r}
genres_partages
genres_sol_only
genres_racine_only
```



```{r}
ps_cma_sol <- subset_samples(
  Gooddata2,
  Compartiment == "Sol")
```

```{r}
cma_genus <- tax_glom(
  ps_cma_sol,
  taxrank = "Genus",
  NArm = TRUE
)
```


```{r}
library(vegan)
library(Hmisc)
library(pheatmap)

     # protistes déjà sols
ps_prot_sol <- subset_samples(Gooddata2, Site == "CIROB")
ps_cma_sol  <- cma_genus      # objet CMA déjà au niveau Genre

# ============================
# 2. Protistes au niveau Genre
# ============================

prot_genus <- tax_glom(
  ps_prot_sol,
  taxrank = "Genus",
  NArm = TRUE
)

prot_tab <- as.data.frame(otu_table(prot_genus))

if (taxa_are_rows(prot_genus)) {
  prot_tab <- t(prot_tab)
}

prot_tab <- as.data.frame(prot_tab)

# Remplacer les noms ASV par les genres
tax_prot <- as.data.frame(tax_table(prot_genus))
colnames(prot_tab) <- tax_prot$Genus

# ============================
# 3. Table CMA au niveau Genre
# ============================

cma_tab <- as.data.frame(otu_table(ps_cma_sol))

if (taxa_are_rows(ps_cma_sol)) {
  cma_tab <- t(cma_tab)
}

cma_tab <- as.data.frame(cma_tab)

tax_cma <- as.data.frame(tax_table(ps_cma_sol))
colnames(cma_tab) <- tax_cma$Genus

# ============================
# 4. Harmoniser les noms d'échantillons
# ============================

rownames(prot_tab) <- gsub("_", "", rownames(prot_tab))
rownames(cma_tab)  <- gsub("_", "", rownames(cma_tab))

samples_communs <- intersect(
  rownames(prot_tab),
  rownames(cma_tab)
)

prot_tab <- prot_tab[samples_communs, , drop = FALSE]
cma_tab  <- cma_tab[samples_communs, , drop = FALSE]

# Remettre dans le même ordre
cma_tab <- cma_tab[rownames(prot_tab), , drop = FALSE]

identical(rownames(prot_tab), rownames(cma_tab))

# ============================
# 5. Convertir en numérique
# ============================

prot_tab[] <- lapply(prot_tab, function(x) as.numeric(as.character(x)))
cma_tab[]  <- lapply(cma_tab, function(x) as.numeric(as.character(x)))

prot_tab[is.na(prot_tab)] <- 0
cma_tab[is.na(cma_tab)] <- 0

# ============================
# 6. Garder les 20 genres de protistes les plus abondants
# ============================

abondance_prot <- sort(colSums(prot_tab), decreasing = TRUE)

top20_prot <- names(abondance_prot)[1:20]

prot_top20 <- prot_tab[, top20_prot, drop = FALSE]

dim(prot_top20)
dim(cma_tab)

# ============================
# 7. Filtrer les CMA trop rares si nécessaire
# ============================

seuil_cma <- ceiling(0.10 * nrow(cma_tab))

cma_filt <- cma_tab[
  ,
  colSums(cma_tab > 0) >= seuil_cma,
  drop = FALSE
]

# On garde les 20 protistes tels quels
prot_filt <- prot_top20

dim(prot_filt)
dim(cma_filt)


# Transformation Hellinger
prot_hel <- decostand(prot_filt, method = "hellinger")
cma_hel  <- decostand(cma_filt, method = "hellinger")

# Corrélations + p-values
mat <- cbind(prot_hel, cma_hel)

corr <- rcorr(
  as.matrix(mat),
  type = "spearman"
)

nprot <- ncol(prot_hel)

# Matrice des corrélations Protistes x CMA
cor_mat <- corr$r[
  1:nprot,
  (nprot + 1):ncol(corr$r)
]

# Matrice des p-values
p_mat <- corr$P[
  1:nprot,
  (nprot + 1):ncol(corr$P)
]

# Ajouter un "+" si p < 0.05
sig <- matrix(
  "",
  nrow = nrow(p_mat),
  ncol = ncol(p_mat)
)

sig[p_mat < 0.05] <- "+"

rownames(sig) <- rownames(cor_mat)
colnames(sig) <- colnames(cor_mat)

# Heatmap finale
G <- pheatmap(
  cor_mat,
  cluster_rows = TRUE,
  cluster_cols = TRUE,
  display_numbers = sig,
  number_color = "black",
  fontsize_number = 12,
  fontsize_row = 8,
  fontsize_col = 9,
  angle_col = 45,
  border_color = "grey90",
  main = "Cooccurrence entre les 20 genres dominants de protistes et les CMA"
)
```


```{r}
ggsave( filename = "heat.png", plot = G, width = 8, height = 5, units = "in", dpi = 300,  )
```





