
#Analyse des données de métabarcoding LSU 28S (champignons mycorhiziens à arbuuscules:CMA),diagramme de venn, co-occurence champignons protistes

les analyses de données des CMA a été fait avec le meme pipeline que les protistes.
donc, la première partie (abondance relative, diversité alpha, diversité béta, co-occurence entre CMA), se referer au pipeline sur les protistes.

la première partie de ce script est reservé au spécificité de l'analyse des champignons, la seconde au diagramme de venn et la dernière aux co-occurence champignons protistes.

#première partie

##importation de la table d'ASV et de la table taxonomique
```{r}
ASVariant<-read.csv("/Users/dores/OneDrive/Desktop/Memoire M2/Analyse_de_données_stage_M2/data/sequence_table_LSU.csv",sep=";")
Taxonomy<-read.csv("/Users/dores/OneDrive/Desktop/Memoire M2/Analyse_de_données_stage_M2/data/taxonomy_table_LSU.csv",sep=";")
```

Après l'assignation taxotomique des champignons, on retrouve d'autres types de champignons comme les ascomycètes et les basidiomycètes. afin de travailler qu'avec les CMA majoritèrement constitué de gloméromycètes, on va appliquer un filtre directement sur la table d'assignation taxonomique et importer cette table pour la suite des analyses.

```{r}
tax_glomero<-filter(Taxonomy, Phylum == "Glomeromycota")
```

##Définition du dossier de travail

```{r setup, include=FALSE}
knitr::opts_chunk$set(echo = TRUE)
knitr::opts_knit$set(root.dir = "c:/Users/dores/OneDrive/Desktop/Memoire M2/Analyse_de_données_stage_M2/data/LSU")

getwd()
```

#Deuxième partie
##Diagramme de venn(ici on travaille avec les données de gloméromycètes)
Le diagramme de venn permet de voir quel sont les genres de gloméromycètes présents dans le milieu intra et extraracinaire et  voir ceux communs entre les deux milieux en fonction des sites.
on avait 5 modèles: Prunella_CIROB,_JEMU; Geranium_CIROB,_JEMU,_MUENT

## import des packages et script complet pour venn
```{r}
library(phyloseq)
library(microbiome)
library(VennDiagram)
library(grid)

# =========================
# 1. Agréger au niveau Genre
# =========================

Gooddata2_genus <- microbiome::aggregate_taxa(Gooddata2, "Genus")

# =========================
# 2. Séparer CIROB Racine / Sol
# =========================

ps_cirob_rac <- subset_samples(
  Gooddata2_genus,
  Site == "CIROB" & Compartiment == "Racine"
)

ps_cirob_sol <- subset_samples(
  Gooddata2_genus,
  Site == "CIROB" & Compartiment == "Sol"
)

# Supprimer les genres absents
ps_cirob_rac <- prune_taxa(taxa_sums(ps_cirob_rac) > 0, ps_cirob_rac)
ps_cirob_sol <- prune_taxa(taxa_sums(ps_cirob_sol) > 0, ps_cirob_sol)

# =========================
# 3. Récupérer les genres présents
# =========================

genre_cirob_rac <- taxa_names(ps_cirob_rac)
genre_cirob_sol <- taxa_names(ps_cirob_sol)

# =========================
# 4. Genres partagés / spécifiques
# =========================

genres_partages <- intersect(genre_cirob_sol, genre_cirob_rac)
genres_sol_only <- setdiff(genre_cirob_sol, genre_cirob_rac)
genres_racine_only <- setdiff(genre_cirob_rac, genre_cirob_sol)

length(genres_partages)
length(genres_sol_only)
length(genres_racine_only)

# =========================
# 5. Diagramme de Venn
# =========================

venn.plot <- venn.diagram(
  x = list(
    Sol = genre_cirob_sol,
    Racine = genre_cirob_rac
  ),
  filename = NULL,
  fill = c("orange", "steelblue"),
  alpha = 0.5,
  cex = 1.5,
  cat.cex = 1.4,
  main = "Genres de CMA partagés entre sol et racines - CIROB"
)

grid.newpage()
grid.draw(venn.plot)
```

##genres spécifiques au sol, au racine et communs aux deux
```{r}
genres_partages
genres_sol_only
genres_racine_only
```

#Troisième partie
##co-occurence CMA protistes
###sélection des gloméromycètes du sol
```{r}
ps_cma_sol <- subset_samples(
  Gooddata2,
  Compartiment == "Sol")
```

pour ces ASV, voir les assignations au niveau du genre
```{r}
cma_genus <- tax_glom(
  ps_cma_sol,
  taxrank = "Genus",
  NArm = TRUE
)
```

## Installation des packages et script complet pour la heatmap de co-occurence (le faire pour tout les sites)
```{r}
library(vegan)
library(Hmisc)
library(pheatmap)

     # protistes déjà sols
ps_prot_sol <- subset_samples(Gooddata2, Site == "CIROB")
ps_cma_sol  <- cma_genus      # objet CMA déjà au niveau Genre

# ============================
# 2. Protistes au niveau Genre
# ============================

prot_genus <- tax_glom(
  ps_prot_sol,
  taxrank = "Genus",
  NArm = TRUE
)

prot_tab <- as.data.frame(otu_table(prot_genus))

if (taxa_are_rows(prot_genus)) {
  prot_tab <- t(prot_tab)
}

prot_tab <- as.data.frame(prot_tab)

# Remplacer les noms ASV par les genres
tax_prot <- as.data.frame(tax_table(prot_genus))
colnames(prot_tab) <- tax_prot$Genus

# ============================
# 3. Table CMA au niveau Genre
# ============================

cma_tab <- as.data.frame(otu_table(ps_cma_sol))

if (taxa_are_rows(ps_cma_sol)) {
  cma_tab <- t(cma_tab)
}

cma_tab <- as.data.frame(cma_tab)

tax_cma <- as.data.frame(tax_table(ps_cma_sol))
colnames(cma_tab) <- tax_cma$Genus

# ============================
# 4. Harmoniser les noms d'échantillons
# ============================

rownames(prot_tab) <- gsub("_", "", rownames(prot_tab))
rownames(cma_tab)  <- gsub("_", "", rownames(cma_tab))

samples_communs <- intersect(
  rownames(prot_tab),
  rownames(cma_tab)
)

prot_tab <- prot_tab[samples_communs, , drop = FALSE]
cma_tab  <- cma_tab[samples_communs, , drop = FALSE]

# Remettre dans le même ordre
cma_tab <- cma_tab[rownames(prot_tab), , drop = FALSE]

identical(rownames(prot_tab), rownames(cma_tab))

# ============================
# 5. Convertir en numérique
# ============================

prot_tab[] <- lapply(prot_tab, function(x) as.numeric(as.character(x)))
cma_tab[]  <- lapply(cma_tab, function(x) as.numeric(as.character(x)))

prot_tab[is.na(prot_tab)] <- 0
cma_tab[is.na(cma_tab)] <- 0

# ============================
# 6. Garder les 20 genres de protistes les plus abondants
# ============================

abondance_prot <- sort(colSums(prot_tab), decreasing = TRUE)

top20_prot <- names(abondance_prot)[1:20]

prot_top20 <- prot_tab[, top20_prot, drop = FALSE]

dim(prot_top20)
dim(cma_tab)

# ============================
# 7. Filtrer les CMA trop rares si nécessaire
# ============================

seuil_cma <- ceiling(0.10 * nrow(cma_tab))

cma_filt <- cma_tab[
  ,
  colSums(cma_tab > 0) >= seuil_cma,
  drop = FALSE
]

# On garde les 20 protistes tels quels
prot_filt <- prot_top20

dim(prot_filt)
dim(cma_filt)


# Transformation Hellinger
prot_hel <- decostand(prot_filt, method = "hellinger")
cma_hel  <- decostand(cma_filt, method = "hellinger")

# Corrélations + p-values
mat <- cbind(prot_hel, cma_hel)

corr <- rcorr(
  as.matrix(mat),
  type = "spearman"
)

nprot <- ncol(prot_hel)

# Matrice des corrélations Protistes x CMA
cor_mat <- corr$r[
  1:nprot,
  (nprot + 1):ncol(corr$r)
]

# Matrice des p-values
p_mat <- corr$P[
  1:nprot,
  (nprot + 1):ncol(corr$P)
]

# Ajouter un "+" si p < 0.05
sig <- matrix(
  "",
  nrow = nrow(p_mat),
  ncol = ncol(p_mat)
)

sig[p_mat < 0.05] <- "+"

rownames(sig) <- rownames(cor_mat)
colnames(sig) <- colnames(cor_mat)

# Heatmap finale
G <- pheatmap(
  cor_mat,
  cluster_rows = TRUE,
  cluster_cols = TRUE,
  display_numbers = sig,
  number_color = "black",
  fontsize_number = 12,
  fontsize_row = 8,
  fontsize_col = 9,
  angle_col = 45,
  border_color = "grey90",
  main = "Cooccurrence entre les 20 genres dominants de protistes et les CMA"
)
```

##export du diagramme
```{r}
ggsave( filename = "heat.png", plot = G, width = 8, height = 5, units = "in", dpi = 300,  )
```





